【裁判字號】    98,訴易,16
【裁判日期】    981130
【裁判案由】    損害賠償
【裁判全文】
臺灣高等法院高雄分院民事判決          98年度訴易字第16號
原      告  乙○○
被      告  甲○○（原名黎世英.
上列當事人間請求損害賠償事件，原告於刑事訴訟（本院98年度
上易字第567 號）提起附帶民事訴訟（本院98年度附民字第79號
），經刑事庭裁定移送，本院於98年11月25日辯論終結，判決如
下︰
    主  文
被告應給付原告新台幣壹萬元。
原告其餘之訴駁回。
訴訟費用由被告負擔十分之一，餘由原告負擔。
    事實及理由
一、原告起訴主張：被告於民國97年4月26日上午11時許在高雄
    縣鳳山市海光四村271 號前因故與伊發生口角，竟將騎機車
    經過之伊攔停後，將伊由機車上拉扯下來，致伊左上臂瘀青
    ，犯刑法強制罪，造成伊精神上受有痛苦，被告應賠償伊非
    財產上損害。爰依侵權行為之規定，求為判決被告應給付原
    告10萬元。
二、被告則以：伊確有將原告由機車上拉扯下來之行為，致原告
    左上臂疼青，惟兩造已在高雄地方法院刑事庭就上開事實以
    1 萬元全部和解，原告亦已撤回傷害告訴，原告請求伊賠償
    非財產上損害，並無理由等語，資為抗辯。並聲明駁回原告
    之訴。
三、本院判斷：
  (一)原告主張伊於高雄地方法院刑事庭僅就被告夥同2 位弟弟對
    伊有共同傷害行為，與對方達成和解，至於被告先前將伊從
    機車上拉扯下來所犯強制罪部分，不在和解之範圍等語，雖
    經被告否認，辯稱：和解當日，雙方係就全部糾紛達成1 萬
    元和解，並非部分和解，原告也已撤回告訴等語。查，被告
    於前揭時地因故與原告發生口角，將騎機車經過之原告攔停
    後，將原告由機車上拉扯下來，致原告左上臂瘀青，被告復
    打電話聯絡其弟黎世江及黎世西，於黎世江及黎世西抵達上
    址後，基於共同傷害之犯意，推由黎世西與黎世江分別以腳
    踢踹及拳頭毆打之方式，攻擊原告，致原告受有左下唇瘀腫
    、左前臂擦傷2 ×1 公分、右肘擦傷2 ×1 公分、右膝瘀青
    、左踝擦傷2 ×1 公分、右前胸疼痛等傷害，經檢察官偵結
    而以被告犯刑法第304 條第1 項之強暴妨害人行使權利罪嫌
    ，被告與黎世江、黎世西係犯刑法第277 條第1 項之傷害罪
    嫌提起公訴。該刑事案件於98年6 月1 日在高雄地方法院刑
    事庭行準備程序時，原告與被告、黎世西、黎世江等人固當
    庭達成和解，並由被告與黎世西、黎世江等3 人當庭交付1
    萬元予原告收受，原告則撤回告訴，經法院就被告、黎世西
    與黎世江等3 人所犯共同傷害罪嫌部分判決公訴不受理，就
    被告所犯強制罪部分，判處被告拘役二十日，如易科罰金以
    1000元折算1 日，緩刑2 年。然原告雖當庭撤回告訴，惟強
    制罪屬非告訴乃論罪，上開期日準備程序筆錄並未載明和解
    之範圍，原告就被告涉及強制罪行為部分亦未表明已和解不
    再追究之旨等情，業經本院調閱高雄地方法院98年易字第39
    0 號被告黎世英等傷害等刑事案卷查閱無訛，難認原告就非
    告訴乃論罪之被告所犯強制罪嫌部分，已因和解讓步，視為
    拋棄而消滅。原告主張被告所犯強制罪部分，不在和解之範
    圍等語，應屬可採。被告所辯雙方非部分和解，係全部和解
    云云，應非可採。
  (二)按不法侵害他人之自由，被害人雖非財產上之損害，亦得請
    求賠償相當之金額，民法第195 條第1 項前段定有明文。本
    件原告主張被告有前述將其從機車拉扯下來妨害自由行為之
    事實，為被告所不爭，堪信為真實。是原告因故意不法侵害
    被告之自由，既屬事實，依法自應負賠償責任。查原告係國
    中畢業，目前因罹癌症而未工作，名下無不動產，被告則係
    為大學畢業，目前從事教職，月薪4 萬元，名下有土地及房
    屋，另有債務協商中，業經兩造陳明且無爭執。至原告並未
    舉證證明其所謂肝指數增高、所罹癌症變成第四期、睡不好
    又吃不好等情，與被告將其從機車拉扯下來之妨害自由行為
    有關，原告執而主張被告就此亦應負損害賠償責任云云，要
    無可採。本院審酌兩造之身分、地位、教育程度、經濟狀況
    ，及原告因被告侵權行為所受精神上痛苦之程度等情況，認
    原告得請求被告賠償非財產上損害以1 萬元為適當。
四、綜上所述，原告本於侵權行為之規定，請求被告給付，其請
    求之金額，在1 萬元範圍內，為有理由，應予准許。逾此部
    分之請求，為無理由，應予駁回。
五、據上論結，本件原告之訴為一部分有理由，一部分無理由，
    依民事訴訟法第79條，判決如主文。
中    華    民    國    98    年    11    月    30    日
                            民事第六庭
                                審判長法官  許明進
                                法      官  李炫德
                                法      官  徐文祥
以上正本證明與原本無異。
本件不得上訴。
中    華    民    國    98    年    12    月    2     日
                                書  記  官  呂素珍


司法院資訊處製作；財團法人民間司法改革基金會備份。
